臺北高等行政法院裁定
　　　　　　　　　　　　　　　　　　 95年度訴字第01233號
原　　　告　甲○○
訴訟代理人　李進成　律師
　　　　　　張國權　律師
被　　　告　教育部
代　表　人　乙○○（部長）
訴訟代理人　己○○
被　　　告　臺北縣政府
代　表　人　丙○○（縣長）
訴訟代理人　庚○○
被　　　告　臺北縣林口鄉麗林國民小學
代　表　人　丁○○
訴訟代理人　戊○○
上列當事人間因有關教育事務之事件，原告為確認台北縣政府89
年7 月21日89北府教字第249816號函暨教育部89年10月25日（八
九）人(二)字第127556號函無效，提起行政訴訟。本院裁定如下︰
    主  文
原告之訴駁回。
訴訟費用由原告負擔。
    理  由
一、查本件原告原起訴請求確認「台北縣林口鄉麗林國民小學以
    89 年7月4 日89北縣麗林人字第1753號送台北縣政府以89年
    7 月21日89北府教字第2498916 號函教育部所列原告不適任
    教育人員通告全國有關單位之通告無效」（見起訴狀），嗣
    更正為請求確認台北縣政府89年7 月21日89北府教字第
    249816 號 函（下稱系爭函1 ）暨教育部89年10月25日（八
    九）人(二)字第127556號函（下稱系爭函2 ）無效，有本院96
    年1 月10 日 收文之原告準備(一)狀之記載足佐，核其訴聲明
    之更正，係針經本院闡明訴訟標的後之更正，乃係對未明瞭
    之訴訟標的予以明確化，尚非訴之追加或變更，並無不合，
    雖原告起訴狀已經合法送達被告等人，但上項更正並毋須被
    告等之同意，被告等表示不同意原告之追加或變更，容有誤
    解，合先敘明。
二、查本件原告前任職於臺北縣林口鄉麗林國小期間，涉嫌對女
    學生有性騷擾之情事，經臺北縣政府教育局督學、麗林國小
    輔導室及教師評審委員會調查後，認為有教師法第14 條 第
    1 項第6 款「行為不檢有損師道，經有關機關查證屬實者」
    之情事，麗林國小因前揭事由將其88學年度成績考核考列第
    4 條第1 項第3 款，並作成不予續聘之決議，原告不服，向
    台北縣教師申訴評議委員會申訴，經評議決定：申訴駁回。
    原告仍不服，復向臺灣省教師申訴評議委員會提起再申訴，
    經該會評議決定：臺北縣教師申訴評議委員會之評議決定不
    予維持，應由原措施學校另為適法之措施。台北縣麗林國小
    依臺灣省教師申訴評議委員會前揭評議決定，重新考核仍維
    持原議，經原告向臺北縣教師申訴評議委員會提出申訴，經
    評議決定：申訴駁回，原告不服，復向臺灣省教師申訴評議
    委員會提起再申訴，經該會評議決定：「再申訴人請求撤銷
    88學年度成績考核部分為有理由，臺北縣教師申訴評議委員
    會之評議決定不予維持，麗林國小所作成績考核應予撤銷；
    再申訴人請求撤銷不予續聘部分，不受理。」嗣原告於民國
    （下同）92年11月27日向被告臺北縣政府遞送請求書，請求
    被告向教育部撤銷關於原告不適任教育人員之全國通告，撤
    銷備查麗林國小對其不續聘之處分，並請求被告賠償期間工
    作損失；被告於93年2 月2 日以北府教學字第0920722153號
    函復原告略以：「．．．二本縣林口鄉麗林國民小學教師評
    審委員會，以教師法第14條第1 項第6 款『行為不檢有損師
    道，經有關機關查證屬者』為由不續聘台端在案；另該校依
    『公私立各級學校辦理人事資料查詢作業注意事項』第3 點
    ，本權責認定有無教育人員任用條例第31條規定之情事後，
    函報主管教育行政機關（即本府）彙報教育部，．．．。再
    就前揭作業注意事項觀之，在不續聘之事實未消滅前，本府
    轉請教育部撤銷顯無依據。三有關該校所為不續聘案，卷查
    本府確已同意該校函陳對台端之不續聘案。另依高等行政法
    院與最高行政法院裁判見解，有關教師聘約之不續聘，為學
    校行使終止聘約之權利非屬行政處分。．．．四．．．另台
    端亦曾對不續聘　提出申訴、再申訴，皆因罹於時效不受理
    ，．．．。」原告於93年3 月26日再次遞送聲請書，請求被
    告就原告前聲請書做出准駁處分；被告續於93年4 月12日以
    北府教學字第0930176434號函復原告略以：「本府93年2 月
    2 日北府教學字第0920722153號諒達，台端所陳『不適教育
    人員之全國通告』與『教師聘約』等情，有關行政流程與因
    果關係，前揭函業已說明，就既存之事實與終結之行政作為
    ，本府當無再為准駁之問題，台端指涉本府『一昧推諉』並
    非妥適，先予敘明。三．．．按查案號91017 臺灣省教師申
    訴評議委員會評議書，評議決定主文『再申訴人請求撤銷88
    學年度成績考核部分為有理由，臺北縣教師申訴評議委員會
    之評議決定不予維持，麗林國小所作成績考核應予撤銷；再
    申訴人請求撤銷不予續聘部分，不受理。』易言之，該評議
    決定範圍僅對台端考核部分為評議決定，效力不及於台端之
    聘任事件，併予敘明。原告不服，於93年5 月12日向教育部
    提起訴願，經教育部為訴願不受理之決定在案，原告不服，
    遂向本院提起撤銷行政訴訟，經本院以94年5 月10日之93年
    度訴字第03999 號裁定加以駁回。原告遂提起行政訴訟法第
    6 條規定之確認訴訟，聲明求為「確認台北縣政府89年7 月
    21日89北府教字第249816號函」暨教育部89年10月25 日 （
    八九）人(二)字第127556號函無效，提起本件行政訴訟等語。
三、經查：
  (一)當事人不適格部分：
    1.按關於當事人適格與否，為法院應依職權調查之事項（最
      高法院32年上字第160 號判例），而當事人就其訴訟標的
      須有實施訴訟之權能，否則其當事人為不適格。原告於行
      政訴訟起訴狀誤列被告機關者，如屬無法或無須命補正之
      事項，法院應以當事人不適格，逕以裁定駁回之。此觀行
      政訴訟法第107條第2項規定自明。
    2.查原告請求確認之系爭函1 及2 ，發函主體分別為台北縣
      政府及教育部，並非臺北縣林口鄉麗林國民小學，業經原
      告之起訴狀及準備狀(一)所敘明，足知依原告主張確認之事
      實，其適格之被告應為台北縣政府及教育部，不及臺北縣
      林口鄉麗林國民小學，原告誤列（贅列）臺北縣林口鄉麗
      林國民小學為被告，顯屬當事人不適格，且既已列適格之
      被告，即無須命其補正，此部分，依上開說明自應以裁定
      駁回其訴。
  (二)確認行政處分無效部分：
    1.按「確認行政處分無效之訴訟，須已向原處分機關請求確
      認其無效未被允許，或經請求後於30日內不為確答者，始
      得提起之。」行政訴訟法第6 條第2 項定有明文。次按行
      政程序法第113 條第2 項規定：「行政處分之相對人或利
      害關係人有正當理由請求確認行政處分無效時，處分機關
      應確認其為有效及無效。」此為確認訴訟的先行程序。又
      「起訴不合程式或不備其他要件者，除得補正情形外，行
      政法院應以裁定駁回之，亦為行政訴訟法第107 條第1 項
      第10 款 所明定。
    2.查本件原告提起本件確認系爭函1 及2 行政處分無效之訴
      訟前，並未依行政訴訟法第6 條第2 項規定先向被告台北
      縣政府及教育部踐行確認行政處分無效之先行程序，即提
      出本件確認訴訟，與法有違，其起訴顯不備其他要件，應
      依行政訴訟法第107條第10款規定駁回其訴。
    3.原告雖訴稱行政訴訟法第6 條第2 項規定，並未嚴格要求
      受處分人之請求依何種法定程序，或記載何種法定事項，
      如要求受處分人依法先請求確認處分無效時，必須正確表
      明請求確認處分為無效之意旨，無異緣木求魚，不符憲法
      第16條保障人民訴訟基本權之精神等語，要屬一己主觀之
      見，難謂與政訴訟法第6 條第2 項規定之意旨相符，自難
      以採憑，一併敘明。
四、綜上，本件原告之訴誤列被告臺北縣林口鄉麗林國民小學部
    分，為當事人不適格；對於被告台北縣政府及教育部部分，
    其未經先行向被告等踐行確認行政處分無效之先行程序，即
    逕為起訴，均不合法。又原告起訴既非合法，其實體上之主
    張即無庸審究，附此敘明。
五、據上論結，本件原告之訴為不合法，依行政訴訟法第107 條
    第1項第10款、第104條，民事訴訟法第95條、第78條，裁定
    如主文。
中    華    民    國    96     年   4     月   23    日
                    第六庭審判長法　官  林  文  舟
           　　　  　　　　　　 法　官  許  瑞  助
           　　　　  　　　　　 法　官  陳  鴻  斌
上為正本係照原本作成。
如不服本裁定，應於送達後10日內向本院提出抗告狀（須按他造
人數附繕本）。
中　　華　　民　　國　　96　　年　 　4　　月　 30  　 日
            　　　　  　　　　　書記官  陳  清  容
